臺灣高等法院高雄分院民事裁定　　　　　100年度抗字第262號
抗　告　人　同喬實業股份有限公司
法定代理人　吳鄭翠蓮
相　對　人　第一商業銀行股份有限公司
法定代理人　蔡慶年
相　對　人　同濬科技股份有限公司
兼法定代理人吳榮治
上列抗告人因相對人第一商業銀行股份有限公司與相對人同濬科
技股份有限公司、吳勞治間清償票款強制執行事件聲明異議，對
於民國100 年10月4 日臺灣高雄地方法院100 年度執事聲字第17
7 號所為裁定提起抗告，本院裁定如下：
    主  文
抗告駁回。
抗告程序費用由抗告人負擔。
    理  由
一、本件抗告意旨略以：坐落高雄市大寮區（民國99年12月24日
    前為高雄縣大寮鄉，下同）大寮段3307、3309地號土地（下
    稱大寮段3307、3309號土地）上，暫編同段3648建號未保存
    登記建物（即第1 次拍賣公告附表建物部分編號5 ，下稱系
    爭建物），係伊應執行債務人同濬科技股份有限公司（下稱
    同濬公司）合作經營之要求，由伊出資新台幣5,000 萬元而
    興建，同濬公司並同意系爭建物自興建完成之日起至103 年
    9 月1 日止，由伊無償使用；伊所提出之使用同意書，記載
    系爭建物之門牌號碼為「高雄市大寮區」，係因應高雄縣市
    改制，而原約定之無償使用期間尚有3 年，經同濬公司與伊
    同意更改地址，惟原裁定認係臨訟製作，嚴重影響伊之權益
    ；又系爭建物之興建發票近百張，伊之會計忙中有錯，誤呈
    非屬系爭建物興建之某眼科診所新建工程之發票1 紙，原裁
    定遽認伊所提出之14紙發票均不足證明係伊興建，亦有違誤
    。爰求為廢棄原裁定等語。
二、本件相對人第一商業銀行股份有限公司（下稱第一商銀）以
    原法院99年度司票字第5148號確定本票裁定為執行名義，聲
    請就相對人同濬公司所有大寮段3307、3309號土地及同段13
    76-1、1376-2、1376-3、1376-4建號建物，暨同濬公司所有
    之動產，調假扣押卷強制執行。執行法院以99年度執字第15
    8977號（下稱系爭執行事件）受理，經送鑑價後，原定於10
    0 年7 月14日進行第1 次拍賣，因同濬公司於同年7 月11日
    以拍賣公告就系爭建物漏載抗告人興建之地下室面積、拍賣
    價金之歸屬不明等為由，聲明異議，執行法院乃以拍賣條件
    內容變更之事由，停止該次拍賣程序；抗告人則於同年7 月
    14日以系爭建物係伊興建為由，亦聲明異議。執行法院承辦
    司法事務官於100 年9 月9 日駁回抗告人之異議；抗告人不
    服，提起異議，經原法院以100 年度執事聲字第177 號裁定
    駁回其異議。抗告人不服，向本院提起抗告。以上各節有系
    爭執行事件影卷在卷可憑。
三、按債權人查報之財產是否確屬債務人之財產，執行機關僅能
    就財產上之外觀認定；若該財產是否屬債務人所有尚待審認
    方能確定，執行法院並無逕行審認之權限，亦非強制執行法
    第12條所定之異議所能救濟（最高法院97年度台抗字第615
    號判決、49年台抗字第72號判例意旨參照）。經查：
  (一)系爭執行事件債務人同濬公司曾以第1 次拍賣公告就系爭建
    物（即拍賣公告附表建物部分編號5 ）漏載抗告人增建之地
    下室面積、拍賣價金之歸屬不明等為由，聲明異議，已如前
    述。是由同濬公司前述聲明異議意旨觀之，同濬公司僅敘稱
    系爭建物地下室係由抗告人所增建，並未言及系爭建物其餘
    樓層（依第1 次拍賣公告附表所載為5 層，有該拍賣公告附
    於系爭執行事件卷足稽）亦係抗告人所興建。此核與抗告人
    所稱系爭建物全部係由伊出資興建乙節，顯有出入。是就形
    式審查之觀點而言，抗告人主張系爭建物係伊出資興建，已
    堪質疑。
  (二)其次，抗告人固提出「使用同意書」以釋明伊所稱，同濬公
    司要求與伊合作經營，由伊出資興建系爭建物後，同濬公司
    並同意系爭建物自興建完成之日起至103 年9 月1 日止，由
    伊無償使用系爭建物等情。惟核閱該「使用同意書」，其內
    僅有同濬公司與抗告人就大寮段3307、3309號土地上之建物
    同意自建物興建完成之日起，由抗告人無償使用等約定，而
    全無系爭建物係由何人出資興建之記載，是該「使用同意書
    」顯無從證明系爭建物確係抗告人出資興建，反足以證明系
    爭建物應非抗告人出資興建，蓋若係其興建，其當然有權使
    用，豈有須經同濬公司「同意其無償使用」之理。又以，系
    爭建物與同濬公司所有同段1376-1、1376-2、1376-3、1376
    -4建號建物之門牌號碼同係編列為高雄市大寮區○○○街20
    號，此為抗告人所自承之事實（見本件抗告狀第1 頁）。而
    債權人第一商銀於100 年2 月25日勘測時陳報：系爭建物（
    指高雄市大寮區○○○街20號）現由債務人（即同濬公司）
    自用中。又系爭建物前曾經債權人聲請假扣押，已如前述；
    同濬公司之法定代理人於99年8 月10日實施假扣押時，陳稱
    ：系爭標的物（指高雄市大寮區○○○街20號）現為同濬公
    司之營運場所等語。以上各節有執行（勘測）筆錄、查封筆
    錄附卷可參（原審卷第8-9 、11頁）。基此，由同濬公司法
    定代理人（兼同案債務人）吳榮治與債權人均同稱高雄市大
    寮區○○○街20號係由同濬公司使用，且吳榮治並未區別、
    指明系爭建物並不包含在同濬公司使用之範圍，則抗告人嗣
    後聲明異議所稱系爭建物自興建完成之日起即由伊使用，亦
    與吳榮治所述之使用狀況相歧異。是上開「使用同意書」所
    載內容是否與真實相符，亦存疑議，而不足證明抗告人有使
    用系爭建物之事實，更無從推論或證明抗告人係因出資興建
    系爭建物，而獲同濬公司同意使用系爭建物。
  (三)再者，抗告人所提出之統一發票14紙，所載交易內容鋼筋、
    預伴混凝土、木芯板、屋頂隔熱工程、室內裝潢工程等，至
    多說明抗告人或有出資建造建築物，惟並不足證明確係建造
    系爭建物者。遑論，其中尚有記載為「同喬眼科診所新建建
    築工程追加減帳及二期工程第尾期款」之發票1 紙，益難認
    上開14紙發票所表徵之費用確係用於興建系爭建物。
四、據上，執行法院綜合債權人之指封及債務人自承其所有暨使
    用狀況為形式審查後，認系爭建物係屬債務人所有，於法尚
    無不合。抗告人所提出之「使用同意書」、統一發票14紙，
    就形式以觀，並無從證明系爭建物確係伊出資興建。且抗告
    人所主張系爭建物係伊出資興建而所有等實體事項，本不屬
    執行法院形式審查之範疇，非得依強制執行法第12條規定予
    以救濟，抗告人應另循民事訴訟途徑加以解決。是則，原審
    駁回抗告人之聲明異議，於法並無違誤，抗告人猶執陳詞指
    摘原裁定不當，求為廢棄改判，洵無理由，應予駁回。
五、據上論結，本件抗告為無理由，依強制執行法第30條之1 、
    民事訴訟法第495 條之1 第1 項、第449 條第1 項、第95條
    、第78條，裁定如主文。
中    華    民    國   100    年    11    月     1    日
                            民事第三庭
                                審判長法官  張國彬
                                法      官  鄭月霞
                                法      官  甯  馨
以上正本證明與原本無異。
如不服本裁定應於送達後10日內向本院提出再抗告狀（並按他造
當事人之人數附繕本），並繳納再抗告費新臺幣1,000 元。
再為抗告僅得以適用法規顯有錯誤為理由，並應委任律師為代理
人。如委任律師提起抗告者，應一併繳納抗告費。
中    華    民    國   100    年    11    月     1    日
                                書  記  官  林家煜
附註：
抗告人之配偶、三親等內之血親、二親等內之姻親，或抗告人為
法人、中央或地方機關時，其所屬專任人員具有律師資格並經法
院認適當者，亦得為第三審代理人。
抗告人或其法定代理人具有律師資格者及前項情形，應於提起抗
告或委任時釋明之。